【裁判字號】    88,上易,2331
【裁判日期】    890229
【裁判案由】    業務侵占
【裁判全文】
臺灣高等法院高雄分院刑事判決                  八十八年度上易字第二三三一號
    上訴人      乙○○
    即被告
    選任辯護人  林夙慧律師
                蔡鴻杰
                樓嘉君
右上訴人因業務侵占案件，不服臺灣高雄地方法院八十七年度易字第二九九九號中華
民國八十八年十一月三日第一審判決（起訴案號：臺灣高雄地方法院檢察署八十七年
度偵字第四二一九號），提起上訴，本院判決如左：
      主      文
上訴駁回。
乙○○緩刑參年。
      事實及理由
一、本案經本院審理結果，認第一審判決認事用法及量刑均無不當，應予維持，並引
    用第一審判決書記載之事實、證據及理由（如附件）。經查，右揭被告在任職會
    計職務期間未將原判決附表一所示之款項逐筆入帳，業據告訴人甲司職員秦雪容
    指訴綦詳，並有該甲司帳冊、會計傳票及業務員報表附卷可參，而上開款項均係
    由被告親手簽收無誤，並經證人即告訴人甲司之業務員曹瑋婷、張簡志雄、蔡文
    仁、邱美綾及龐筱潔於原審到庭結證明確，復經原審法院委託偉誠聯合會計師事
    務所查核相關帳冊、傳票鑑定屬實，製有財務收支查核報告書在卷可稽，而該查
    核報告書認定被告有前開侵占行為，是採取嚴格之查核標準，只要有不明確之處
    即持保留意見，不認被告有侵占行為，是被告有侵占二萬四千一百九十二元之事
    證明確。被告上訴意旨否認犯罪，指摘原判決不當，為無理由，應予駁回。
二、又被告未曾受有期徒刑以上刑之宣告，有本院被告全國前案紀錄表一份在卷足稽
    ，且被告於原審審理時，已將所侵占之金額提存（提存二萬九千四百八十四元）
    ，賠償告訴人損失，雖告訴人代理人仍指稱被告侵占之款項為七十餘萬元，而不
    願與被告和解，然本院既認定被告僅侵占二萬四千一百九十二元，且被告已提存
    清償，告訴人如認被告記帳不當，另有損告訴人權益，應循民事途逕解決，本件
    被告既已清償所侵占款項，尚知彌補過錯，經此偵審程序，當知警愓，應無再犯
    之虞，本院認被告之科刑以暫不執行為適當，併宣告緩刑三年，以啟自新。
三、據上論斷，應依刑事訴訟法第三百七十三條、第三百六十八條、刑法第七十四條
    第一款，判決如主文。
本案經檢察官林炳雄到庭執行職務。
中    華    民國     八十九     年       二       月     二十九     日
                              臺灣高等法院高雄分院刑事第七庭
                                  審判長法官  李文雄
                                        法官  黃憲文
                                        法官  王光照
右正本證明與原本無異。
不得上訴。
                                      書記官  蘇恒仁
中    華    民    國     八十九     年       三       月      二        日
                                                                        Ｇ
臺灣高雄地方法院刑事判決                        八十七年度易字第二九九九號
    甲  訴  人  臺灣高雄地方法院檢察署檢察官
    被      告  乙○○  女二十九歲（民國○○○年○月○○○日生）
                        住高雄縣鳳山市○○街二十七巷二十四號
                        身分證統一編號：Ｅ二二六六五九五號
    選任辯護人  陳水聰  律師
右列被告因業務侵占案件，經檢察官提起甲訴（八十七年度偵字第四二一九號），本
院判決如左：
    主  文
乙○○連續意圖為自己不法之所有，而侵占對於業務上所持有之物，處有期徒刑捌月
。
    事  實
一、乙○○於民國八十六年六月一日起，在高雄市三民區○○○路六一號十一樓普
    企業有限甲司（下稱：普甲司）擔任業務員，同年九月二十三日（起訴書誤載
    為九月二十四日）起轉任會計職務，竟基於意圖為自己不法所有之概括犯意，連
    續以將甲司業務員所交付之貨款不予入帳或作假帳之方式，侵占其業務上持有之
    甲司款項（詳如附表一所示），共達新台幣（下同）二萬四千一百九十二元，供
    己花用。嗣八十七年一月十二日普甲司發現帳目不清，清查帳冊後始知上情。
二、案經普甲司訴請台灣高雄地方法院檢察署檢察官偵查起訴。
    理  由
一、訊據被告乙○○固坦承右揭時間任職普甲司擔任會計之事實，惟矢口否認有何
    業務侵占犯行，辯稱：收取的貨款均有入帳，並未侵占云云。經查，右揭被告在
    任職會計職務期間未將附表一所示之款項逐筆入帳，業據告訴人甲司職員秦雪容
    指訴綦詳，並有該甲司帳冊、會計傳票及業務員報表附卷可參，而上開款項均係
    由被告親手簽收無誤，並經證人即告訴人甲司之業務員曹瑋婷、張簡志雄、蔡文
    仁、邱美綾及龐筱潔到庭結證明確，復經本院委託偉誠聯合會計師事務所查核相
    關帳冊、傳票鑑定屬實，製有財務收支查核報告書在卷可稽，是被告空言否認犯
    行，委不足採。
二、核被告所為，係犯刑法第三百三十六條第二項之業務侵占罪。其先後多次犯行，
    時間緊接，所犯構成要件相同，顯係基於概括犯意反覆為之，為連續犯，應依刑
    法第五十六條之規定以一罪論並加重其刑。審酌被告尚無前科，此有本院被告全
    國前案紀錄表及台灣高雄地方法院檢察署刑案資料查註紀錄表在卷可憑，其擔任
    告訴人甲司會計職務，竟監守自盜，侵占業務上持有之款項約二萬四千一百九十
    二元，迄今未與告訴人和解，賠償損失，犯後猶飾卸犯行，未見悔意等情狀，量
    處如主文所示之刑。
三、甲訴意旨認被告尚侵占其業務上持有如附表二所示之甲司款項，甲訴人認被告涉
    有上開罪嫌，無非係以告訴人甲司職員秦雪容之指訴及帳冊傳票為其論據，然訊
    據被告堅決否認前開犯行，辯稱：均已入帳等語。按認定犯罪事實應依證據，而
    刑事訴訟法上所謂之證據，無論為直接證據或間接證據，在訴訟上之證明，均須
    達於一般通常之人均不致有所懷疑，而得確信被告犯罪之程度，始得據為有罪認
    定。告訴人之告訴係以使被告受刑事訴追為目的，是其陳述是否與事實相符，仍
    應調查其他證據以資審認。最高法院二十九年上字第三一０五號、七十六年台上
    字第四九八六號及五十二年台上字第一三００號等判例意旨可資參照。經查：
  (一)被告係於九月二十三日起正式接掌告訴人甲司之會計帳務，其開帳分錄亦始於九
    月二十三日，而告訴人提出之編號一之、二之、三、八等筆帳目，均發生於
    被告擔任會計職務之前，告訴人甲司復未能提出九月二十三日前之完整帳冊傳票
    紀錄（如日記帳及總分類帳）供會計師查核，致是否有被告已入帳，卻未能顯現
    在現金帳之情形（如：業務員收款係收取票據而非現金，客戶摘要誤植及現金收
    款總額部分已先扣除支出部分而以淨額入帳）等疑義迄未能釐清，是被告辯稱九
    月二十三日接手前之會計帳務不清楚，自屬有據。
  (二)編號一之、二之、四、五、六、九部分，經查部分被告已入帳，告訴人卻
    誤為未入帳或同一筆帳目重覆計算，或告訴人提出之應收帳款分類帳並無該筆客
    戶收款及出貨資料，凡此各筆明細帳載，有上開告訴人甲司財務收支查核報告書
    在卷足參，而證人張簡志雄、蔡文仁、劉文明及陳元榜則一致證稱收回之款項通
    常會交給被告，但被告若請假則交給龐筱潔，是告訴人所主張未入帳之金額，究
    否全為被告所經收之款項，並非無疑。
  (三)編號七龐筱潔經手部分，經查龐筱潔平日在告訴人甲司係負責庫存、出貨作業及
    產品現銷的部分，現銷款項亦由其經手，而龐筱潔雖證稱其會將每日收款款項交
    予被告收執，然此已為被告所否認，且告訴人亦未能提出龐筱潔解款交予被告收
    款之簽收單供本院查證，是尚難僅憑利害關係證人龐筱潔之證詞遽論被告有侵占
    之犯行。
  (四)編號十：八十七年十一月份之福利金二百五十元（即起訴之五三五０元減上開侵
    占之五一五０元），經查核請款單及帳載結果，並未提撥，亦未由被告提領，是
    此部分亦不能證明被告犯罪。
  (五)編號十一虛構謝沐堂借支四萬元：告訴人甲司係以八十六年十一月五日傳票（編
    號00000000）之現金支出四萬元為其依據，然查該筆分錄之相對科目皆是銀行存
    款，並無告訴人所指虛構借支四萬元之情形，另查告訴人固舉證人謝沐堂到庭證
    稱確曾交付四萬元之支票予被告，且該支票業已兌現等語（見本院八十七年七月
    八日訊問筆錄），惟該支票業經被告交予華南銀行託收，登載八十六年十一月間
    之華南銀行託收簿，嗣於八十七年一月十五日兌現存入告訴人甲司華南銀行之活
    存帳戶，此業經會計師查核屬實，顯見告訴人此部分指訴尚有誤會。
  (六)編號十二虛列新明興退貨茶二盒現金二０一六元，此部分業據證人即業務員蔡文
    仁到庭證稱其確有向被告收取退茶費用二０一六元無訛，告訴人復供承本筆係其
    弄錯（見本院八十七年八月十二日審判筆錄），且經會計師核對帳載及業績日報
    表，亦出具已入帳之無保留意見，此部分自難認被告有何侵占犯行。
  (七)編號十三虛構總經理邱美綾購買機票支出九二八０元部分，經核對告訴人庭呈帳
    冊及請款單，其中請款單上內容雖有「邱姐航空９２８０」之記載，但並未加總
    至請款總金額，而經會計師互核告訴人甲司先後使用之二種電腦版本即正航版及
    WINDOW版後，亦發現正航版的現金支出並無該筆九二八０之機票款支出，故被告
    辯稱無請領該筆款項，應堪採信。
  (八)編號十四浮報年終獎金部分，經查，被告之年終獎金薪資表已經邱美綾簽准在案
    ，為證人邱美綾所不爭執，並有該薪資表在卷可稽，尚難認被告有何侵占犯行。
  (九)編號十五虛列帳目：此部分帳目異常應係沖帳時誤植所致，顯與現金短入無關，
    業經會計師稽核屬實（詳查核報告書），亦難認被告有侵占之犯行。
  (十)編號十六應收帳款未入帳部分，經查：此部分告訴人提出之證物係龐筱潔製作之
    進出貨庫存帳之應收帳款明細表，而非被告負責之帳冊，經會計師核對二套帳冊
    結果，大部分之客戶明細有所出入，告訴人此部分指訴尚包含九月一日以前之前
    期累計應收帳款數，致此期初數亦無法與總分類帳之應收帳款明細帳核對，況告
    訴人甲司之電腦會計帳因更換軟體時，資料銜接不全，致試算不平衡等情，並經
    證人即告訴人甲司委託查帳之杜素琴到庭證述明確（見本院八十七年九月三十日
    訊問筆錄），又其中部分是否與前開業務員楊正忠、張簡志雄等人未入帳明細重
    覆，或因業務員楊正忠、張簡志雄等業務員之收款明細中只有金額，未有客戶明
    細，致無法核對是否有金額重覆計入之情況，亦即，因告訴人甲司之會計軌跡不
    完整、不連續，以致無從釐清上開各疑點，此有財務收支查核報告書在卷可憑，
    故此部分尚乏積極確切之證據足以證明被告犯罪。
  綜上各點，業經本院函請偉誠聯合會計師事務所鑑定屬實，並製有告訴人甲司財務
  收支查核報告書在卷可憑，此外，復查無其他積極證據足資證明被告侵占上開部分
  業務上持有之款項，揆諸前開說明，原應為無罪諭知，惟甲訴人認此部分與前開有
  罪部分具有裁判上一罪關係，茲不另於主文為無罪諭知。
據上論斷，應依刑事訴訟法第二百九十九條第一項前段，刑法第五十六條、第三百三
十六條第二項，罰金罰鍰提高標準條例第一條前段，判決如主文。
中      華      民      國    八十八    年     十一     月      三      日
                                    臺灣高雄地方法院刑事第二庭
                                      法  官    蘇姿月
右正本證明與原本無異。
如不服本判決，應於判決送達後十日內，向本院提出上訴狀。
                                      書記官    吳韻芳
中      華      民      國    八十八    年     十一     月      四      日
附錄論罪科刑法條
刑法第三百三十六條第二項
對於業務上所持有之物，犯前條第一項之罪者，處六月以上五年以下有期徒刑，得併
科三千元以下罰金。
附表一
┌───┬─────┬──────┬───────┬──────────┐
│編  號│犯罪時間  │經手業務員  │侵  占  款  項│ 犯  罪  手  法     │
├───┼─────┼──────┼───────┼──────────┤
│  一  │十月份  │ 曹瑋婷     │  三七八０元  │華特藥局1260元、遠東│
│      │          │            │              │藥局2520元，現金收入│
│      │          │            │              │未入帳。            │
│      ├─────┤            ├───────┼──────────┤
│      │十一月份│            │  八五四四元  │金華美容材料行3000元│
│      │          │            │              │吉祥藥局      2520元│
│      │          │            │              │百健藥局      3024元│
│      │          │            │              │現金收入未入帳。    │
├───┼─────┼──────┼───────┼──────────┤
│  二  │  10.22   │ 張簡志雄   │  一００八元  │銘豐結一盒茶，現金收│
│      │          │            │              │入未入帳。          │
├───┼─────┼──────┼───────┼──────────┤
│  三  │10.01   │ 蔡文仁     │  三七八０元  │大家          3780元│
│      ├─────┤            ├───────┼──────────┤
│      │11.28   │            │  一一００元  │光宏          1100元│
├───┼─────┼──────┼───────┼──────────┤
│  四  │  11.15   │ 邱美綾     │    九八０元  │吳佳樺              │
├───┼─────┼──────┼───────┼──────────┤
│  五  │九至十二月│            │   五一００元 │福利金提領          │
└───┴─────┴──────┼───────┼──────────┘
                                  │共二四一九二元│
                                  └───────┘
附表二：
┌───┬─────┬──────┬───────┬──────────┐
│編  號│ 時     間│經手業務員  │ 金         額│ 備               註│
├───┼─────┼──────┼───────┼──────────┤
│  一  │九月份  │ 曹瑋婷     │ 二一六七二元 │被告尚未擔任會計    │
│      ├─────┤            ├───────┼──────────┤
│      │十月份  │            │ 二八二五六元 │現金24476，票據3780 │
│├─────┤            ├───────┼──────────┤
│      │十一月份│            │ 一四五七六元 │A、現銷      10292元│
│      │          │ 64504      │              │B、永昇藥局   4284元│
├───┼─────┼──────┼───────┼──────────┤
│  二  │9.23以前│ 張簡志雄   │ 二六九五六元 │被告尚未擔任會計    │
│      ├─────┤ 75820      ├───────┼──────────┤
│      │九月二十│            │a.三三八０四元│無積極證據證明犯罪  │
│      │  三日以後│            ├───────┼──────────┤                                │
                                │
│      │至十一月間│            │b.四六０一八元│已入帳              │
├───┼─────┼──────┼───────┼──────────┤
│  三  │  9.13    │ 楊正忠     │ 三一六八元   │9.13被告尚未接手會計│
├───┼─────┼──────┼───────┼──────────┤
│  四  │九至十二月│ 蔡文仁     │ 五九一四二元│                    │
├───┼─────┼──────┼───────┼──────────┤
│  五  │十至十二月│ 劉文明     │ 四０二二八元 │                    │
├───┼─────┼──────┼───────┼──────────┤
│  六  │十至十二月│ 陳元榜     │ 五九一四二元 │                    │
├───┼─────┼──────┼───────┼──────────┤
│  七  │九至十二月│ 龐筱潔     │ 七三三七六元 │                    │
│      │起訴書誤載│            │              │                    │
│      │為十月起  │            │              │                    │
├───┼─────┼──────┼───────┼──────────┤
│  八  │9.14及9.15│ 金晨光     │ 一五一四０元 │被告尚未擔任會計    │
├───┼─────┼──────┼───────┼──────────┤
│  九  │九至十一月│ 邱美綾     │ 三二０九六元 │                    │
├───┼─────┼──────┼───────┼──────────┤
│  十  │十一月份  │            │     二五０元 │福利金未入帳        │
├───┼─────┼──────┼───────┼──────────┤
│ 十一 │十一月五日│            │ 四００００元 │虛構謝沐堂借支      │
├───┼─────┼──────┼───────┼──────────┤
│ 十二 │11.11     │            │   二０一六元 │虛列新明興退茶二盒  │
├───┼─────┼──────┼───────┼──────────┤
│ 十三 │12.06     │            │   九二八０元 │虛列邱美綾購買機票  │
├───┼─────┼──────┼───────┼──────────┤
│ 十四 │87.01.05  │            │   七七０九元 │浮報年終獎金        │
├───┼─────┼──────┼───────┼──────────┤
│ 十五 │9.30,11.27│            │   二二六八元 │虛列帳目            │
├───┼─────┼──────┼───────┼──────────┤
│ 十六 │九至十二月│            │四六二五五六元│應收帳款未入帳      │
└───┴─────┴──────┴───────┴──────────┘


司法院資訊處製作；財團法人民間司法改革基金會備份。
